【裁判字號】    89,上訴,2904
【裁判日期】    890630
【裁判案由】    偽造有價證券等
【裁判全文】
臺灣高等法院刑事判決                          八十九年度上訴字第二九四號
    上  訴  人  甲○○
    即  被  告
    選任辯護人  施習盛
右列被告因偽造有價證券等罪案件，不服臺灣板橋地方法院八十九年度訴字第八一六
號，中華民國八十九年六月卅日第一審判決（起訴案號：臺灣板橋地方法院檢察署八
十八年度偵字第二一四一五號）提起上訴，本院判決如左：
    主  文
上訴駁回。
    事  實
甲○○於民國八十七年八月十日至八十八年七月十三日間，基於概括犯意，意圖供行
使之用並圖為自己不法之所有，未得其妹黃瓊儀同意或授權，連續在臺北縣三重市○
○○路十八號六樓以黃瓊儀名義偽造本票八紙，偽造日、到期日及金額各如附表所示
。進而持以行使，連續以各該偽造之本票供作擔保，在上址向乙○○借得同額金錢。
其中並於八十八年七月十三日最後一次行為同時，依上述借款總額新臺幣（下同）二
百二十四萬元偽造黃瓊儀名義借據一紙（尾數三千元未載入），內含偽造署押簽名一
處、指印四枚，與當次所偽造之本票一併持向乙○○行使。經乙○○告訴，由臺彎板
橋地方法院檢察署檢察官偵查起訴。
    理  由
一前述犯罪事實，業經告訴人乙○○指訴甚詳，並有卷附偽造本票、借據影本可為佐
  證。上訴人坦承以黃瓊儀名義制作各該本票、借據持向告訴人借款，雖其否認具有
  犯罪故意，辯稱黃瓊儀雖為其妹姓名，但其之所以使用黃瓊儀名義簽署本案本票、
  借據，乃因聽信術士建議，認為使用黃瓊儀名義較為合宜，實係出於使用自己偏名
  之意思而非有意妄冒他人云云。惟查：上訴人對於何人算命建議更名一事無從證明
  （本院審判筆錄第五頁），且姓名之作用，無論本名或偏名，總在區別使用者之人
  格主體使之無所混淆，自取偏名對外使用，在社會通常生活上雖非罕見，但絕無明
  知已為特定他人之姓名而仍執意取用而自招混淆之理，此在自己與該特定他人間具
  有至親關係之情形，尤為如此。上訴人既知黃瓊儀實為其妹，竟於未獲同意或授權
  之情形下一再冒用該姓名制作文書及有價證券，難認並無僭冒他人名義、混淆人格
  主體之認識及意欲，所辯欠缺犯罪故意為無可採。事證明確，犯行已可認定。
二上訴人偽造借據、本票進而行使之行為，各犯刑法第二百零一條第一項、第二百十
  六條、第二百十條之罪，在借據、本票內偽造署押，為偽造私文書與偽造有價證券
  之階段行為，偽造私文書及行使偽造有價證券之低度行為，各為較高度之行使偽造
  私文書與偽造有價證券犯行所吸收，俱不另論罪。按以偽造之有價證券供作擔保而
  借款，其借款行為應認事屬偽造有價證券外之另一行為，其間有方法結果牽連關係
  ，應論以刑法第三百三十九條第一項詐欺罪之牽連犯（參照最高法院六十二年度第
  一次刑庭庭長會議決議(一)），上訴人先後八次偽造有價證券及詐欺犯行時間相近、
  目的相類、所犯為構成要件相同之罪名，顯然出於概括犯意，各依連續犯規定論以
  一罪並加重其刑；兩者間有方結果之牽連關係，已如前述，其中於最後一次犯罪時
  另偽造借據一紙持供同一目的之行使，行使偽造有價證券行為既不另論罪，與行使
  偽造私文書行為即非想像競合犯概念下之同一行為，應認行使偽造私文書行為亦與
  偽造有價證券行為間具有方法結果牽連關係，就上述三罪從一重依偽造有價證券罪
  處斷。原審斟酌所犯一切情狀，適用刑法第五十六條、第二百零一條第一項、第二
  百零五條、第二百十六條、第二百十條、第二百十九條、第三百三十九條第一項、
  第五十五條、罰金罰鍰提高標準條例第一條前段判處有期徒刑三年六月，並沒收偽
  造借據上之署押及如附表所示偽造本票八紙，認事、用法均無不當，就上訴人冒用
  他人名義對外簽發有價證券負債數百萬元，迄今大多仍未清償等情以觀，量刑亦非
  過重。上訴論旨仍執業經原判決詳予論駁事項任意聲明不服否認故意犯罪，為無理
  由，應予駁回。
三依刑事訴訟法第三百六十八條，判決如主文。
本案經檢察官賴俊雄到庭執行職務
中     華     民     國      八十九      年      十      月      四     日
                              臺灣高等法院刑事第廿三庭
                                  審判長法  官  劉  靜  嫻
                                        法  官  吳      燦
                                        法  官  林  勤  綱
右正本證明與原本無異。
如不服本判決應於收受送達後十日內向本院提出上訴書狀，其未敘述上訴之理由者並
得於提起上訴後十日內向本院補提理由書（均須按他造當事人之人數附繕本）。
                                        書記官  陳  啟  文
中     華     民     國      八十九      年      十      月      七     日
附錄：本案論罪科刑法條全文
中華民國刑法第二百零一條第一項：
意圖供行使之用，而偽造、變造公債票、公司股票或其他有價證券者，處三年以上十
年以下有期徒刑，得併科三千元以下罰金。


司法院資訊處製作；財團法人民間司法改革基金會備份。
